【裁判字號】    91,聲,1085
【裁判日期】    920313
【裁判案由】    
【裁判全文】
臺灣士林地方法院民事裁定  九十一年度聲字第一○八五號
    聲  請  人  甲○○
右聲請人與正安塑膠工業有限公司間請求再審事件聲請回復原狀，本院裁定如左：
    主      文
聲請駁回。
聲請程序費用由聲請人負擔。
      理    由
一、本件聲請意旨略以：聲請人於九十一年八月間，因雙手罹疾，致書寫及翻查文件
    書籍與一般生活行為皆為困難。迄於九十一年八月三十日下午四時許，始完成再
    審聲請之書狀，惟因住居所與鈞院所在地有東北二端之遙，不及送狀，以致於遲
    誤聲請再審三十日之不變期間，此事由不可歸責於聲請人。且不變期間於其末日
    之終止時而終止，即聲請人於九十一年七月三十一日受送達鈞院九十一年七月十
    九日所為九十年度再微字第三號判決書，不變期間應於九十一年八月三十日午後
    十二時終止。惟鈞院及一般地方法院等自午後五時許即已休息，則小額程序之不
    變期間末日法所許可之夜間六小時餘，遂消失無形。此不僅違反民事訴訟法第一
    百六十三條所規定不變期間不得伸長或縮短之規定，更有背小額程序於大幅減縮
    一般訴訟程序之權益。自應依民法第一百二十二條規定，以次日代之，即九十一
    年八月三十日（星期五）夜間六小時餘應以九月二日（星期一）代之，聲請人確
    於當日送繳訴狀，應未遲誤再審之不變期間。爰向鈞院提起回復原狀之訴，並請
    准予再審等語。
二、按當事人或代理人因天災或其他不應歸責於己遲誤不變期間者，於其原因消滅十
    日內，得聲請回復原狀，民事訴訟法第一百六十四條第一項固定有明文。惟所謂
    不應歸責於己之事由，雖不以天災以外之不可抗力為限，但須以事出意外，依客
    觀標準以通常人之注意而不能預見或不可避免之客觀事由，致使遲誤上訴期間，
    始足當之。經查：
    (一)本件聲請人陳稱其於九十一年八月間，因雙手罹疾，致書寫及翻查文件書籍與
      一般生活行為皆為困難，九十一年八月三十日下午四時許，始完成再審聲請之
      書狀，以致於遲誤聲請對本院九十年度再微字第三號聲請再審三十日之不變期
      間。則聲請人聲請回復之期間應係聲請人於九十一年七月三十一日收受本院九
      十年度再微字第三號再審確定判決時起三十日之不變期間，合先敘明。
    (二)聲請人主張係因雙手罹疾致遲誤上開不變期間，但審查聲請人檢附九十一年八
      月十九日之診斷証明書，其上載明「手部濕疹，宜休息」，對於手部濕疹的程
      度如何致「書寫及翻查文件書籍一般生活行為皆為困難」，並無敘明，原已難
      認聲請人之主張為可採；況聲請人已於九十一年八月三十日書寫完成該再審書
      狀，聲請人主張因不應歸責於己致遲誤不變期間之原因，應認最遲已於九十一
      年八月三十日消滅，依首揭條文規定，聲請人至遲應於原因消滅十日內即九十
      一年九月九日前，向本院聲請回復原狀。惟聲請人係於九十一年十月三十一日
      始提起本件聲請，有本案收件戳記可憑，其聲請亦難謂為適法。又「手部濕疹
      」，既非天災，亦非天災以外之不可抗力所導致不能為訴訟行為之事件，更非
      事出意外，依客觀標準以通常人之注意而不能預見或不可避免之客觀事由，其
      聲請回復原狀，於法自有未合，應予駁回。另本院於下班後仍於法警室設有收
      受文狀之服務，附此敘明。
三、又按提起再審之訴，應於三十日之不變期間內提起。前項期間，自判決確定時起
    算。但再審理由知悉在後者，自知悉時起算，民事訴訟法第五百條第一項、第二
    項分別定有明文。而上開規定，於小額事件之再審程序亦準用之，民事訴訟法第
    四百三十六條之三十二第四項規定甚明。經查，本件聲請人主張對於九十年五月
    二十一日本院士林簡易庭八十九年度士小字第八二三號判決、九十年九月二十六
    日本院九十年度小上字第三五號確定判決及九十一年七月十九日本院九十年度再
    微字第三號再審確定判決提起再審之訴，惟須遵守同法第四百三十六條之三十二
    第四項準用第五百條第一項、第二項之規定，於三十日之法定不變期間內提起。
    除本院士林簡易庭八十九年度士小字第八二三號判決及本院九十年度小上字第三
    五號確定判決早已先後於九十年五月二十五日及同年十月四日送達於聲請人。聲
    請人遲至九十一年九月二日始提起再審之訴，早已逾三十日之不變期間外，本院
    九十年度再微字第三號再審確定判決係於九十一年七月三十一日寄存於送達地之
    警察機關，並經聲請人於同日領取，有送達證書及臺北市政府警察局南港分局九
    十一年八月十九日北市警南分刑字第０九一六一九六九七００號函附於上開卷宗
    可稽。是本件聲請人於上開再審確定判決送達日後之九十一年七月三十一即已得
    悉再審事由。揆諸前揭規定，其應自知悉再審之理由時起三十日之不變期間內即
    同年八月三十日前提起再審之訴，其竟遲至同年九月二日始向本院提起再審之訴
    ，有本院收狀章可稽，亦已逾三十日之不變期間，其再審之訴為不合法，應併予
    駁回。
四、綜上所述，本件聲請人聲請回復原狀及准予再審，為無理由，應予駁回。
五、爰依民事訴訟法第一百六十四條、第九十五條、第七十八條裁定如主文。
中      華      民      國    九十二    年      三      月      十三    日
                                    臺灣士林地方法院民事第一庭
~B法      官  陳雅玲
右為正本係照原本作成。
如對本裁定抗告須於裁定送達後五日內向本院提出抗告狀。
中      華      民      國    九十二    年      三      月      十四    日
~B法院書記官  黃惠苹


司法院資訊處製作；財團法人民間司法改革基金會備份。
